【裁判字號】    98,壢聲簡再更,1
【裁判日期】    981231
【裁判案由】    聲請再審
【裁判全文】
臺灣桃園地方法院刑事裁定         98年度壢聲簡再更字第1號
聲  請  人  臺灣桃園地方法院檢察署檢察官
受判決  人  甲○○
上列聲請人因受判決人公共危險案件，對於本院中華民國93年12
月17日所為第一審確定簡易判決（93年度壢交簡字第1732號），
聲請再審，本院原裁定後（98年度壢聲簡再字第1 號），經檢察
官抗告，嗣由本院裁定撤銷發回（98年度交簡抗字第1 號），本
院更為裁定如下：
    主    文
本件開始再審。
    理    由
一、本件聲請意旨略以：緣受判決人甲○○前經聲請以其涉嫌於
    民國93年10月9 日中午，在苗栗縣西湖鄉湖胡東村10鄰4 號
    親戚家中飲用維士比藥酒約半瓶後，已達不能安全駕駛動力
    交通工具之狀態下，仍駕駛車牌2829- FP號自用小客車返家
    。於同日下午3 時19分許，行經桃園縣龍潭鄉○○道3 號高
    速公路北向72公里處，為警攔檢查獲，經執勤警員測得吐氣
    所含酒精濃度為0.93MG/L，觸犯公共危險罪嫌而聲請簡易判
    決處刑，嗣經原審判處罰金2 萬元確定在案，惟查該案實係
    傅茂之雙胞胎兄長傅龍金冒用甲○○之名所為，有內政部刑
    事警察局鑑驗書可證，足徵受判決人甲○○原應受無罪之判
    ，是於有罪判決確定後，發現前開鑑定書，聲請人爰依據刑
    事訴訟法第427 條第1 款之規定，為受判決人甲○○之利益
    ，依刑事訴訟法第420 條第1 項第6 款、第426 條第1 項之
    規定，聲請再審等語。
二、按有罪之判決確定後，因發見確實之新證據，足認受有罪判
    決之人，應受無罪、免訴、免刑或輕於原判決所認罪名之判
    決者，得聲請再審，刑事訴訟法第420 條第1 項第6 款定有
    明文。又法院認為有再審理由者，應為開始再審之裁定，刑
    事訴訟法第435 條第1 項亦有明定。次按刑事訴訟法第422
    條第3 款所謂「發現確實之新證據」係指當時已經存在，而
    發見在後或審判時未經注意之證據，且能證明原確定判決所
    確定之事實為錯誤而言，又判決以後成立之文書，其內容係
    根據另一證據作成，而該另一證據係成立於事實審法院判決
    之前者，應認為有新證據之存在，如出生證明係根據判決前
    早已存在之醫院病歷表所作成；存款證明係根據判決前已存
    在之存款帳簿所作成而言（最高法院35年特抗字第21號、75
    年台上字第7151號判例意旨參照）。亦即該「新證據」須可
    證明原確定判決所認定之事實為錯誤之「確實性」外，尚須
    具備該證據係在事實審法院於判決前已存在，因未經發見，
    不及調查斟酌，或審判時未經注意，至其後始行發見之「新
    規性」特質，二者均屬不可或缺。
三、經查：
（一）自稱為「甲○○」之人93年10月9 日中午，在苗栗縣西湖
      鄉湖胡東村10鄰4 號親戚家中飲用維士比藥酒約半瓶後，
      已達不能安全駕駛動力交通工具之狀態下，仍駕駛2829-F
      P 號自小客車返家。於同日下午3 時19分許，行經桃園縣
      龍潭鄉○○道3 號高速公路北向72公里處，為警攔檢查獲
      ，經執勤警員測得吐氣所含酒精濃度為0.93MG/L，隨即冒
      用「甲○○」之名應警詢問，警方亦以涉嫌人為「甲○○
      」之名義移送臺灣桃園地方法院檢察署檢察官偵查，嗣該
      署承辦檢察官未予傳喚，即逕就姓名為「甲○○」者及其
      年籍資料，以93年度偵字第16724 號案向本院聲請簡易判
      決處刑，並經本院分93年度壢交簡字第1732號公共危險案
      件審理，而本院依自稱為「甲○○」之人於警詢時之自白
      及其他現存之證據，足認其犯罪，依刑事訴訟法第449 條
      第1 項之規定，逕以簡易判決處刑確定在案等情，此經本
      院核閱本院93年度壢交簡字第1732號案全案卷宗無訛，自
      堪認定。
（二）依上開事實以觀，本件為警查獲之行為人僅於警詢時以「
      甲○○」之名應詢，不曾在偵查中到庭接受檢察官之訊問
      ，是該行為人既未經檢察官親自對之實施偵查作為，則檢
      察官對被告其「人」為孰，並非親見，因之，檢察官認定
      被告之依據，當僅但憑警方移送書之記載，而該移送書既
      載明為「甲○○」並經檢察官如是記載於聲請簡易判決處
      刑書上，自應認檢察官聲請處刑之對象確係「甲○○」本
      人無疑。況上開案件經檢察官聲請處刑繫屬於本院後，本
      院原審並未開庭而係逕行判決且向「甲○○」之住所送達
      判決正本，據此可見原審判決之審判對象亦為「甲○○」
      本人無訛。此與被告於檢察官偵訊中冒名應訊，檢察官起
      訴所指對象為該應訊之「人」，而不以其所冒之「姓名」
      為準，應以該冒名之「人」為被告之情形，迥不相侔。
（三）本件判決確定後，因另案而由台灣台北地方法院檢察署檢
      察官將傅金龍於偵查中當庭捺按之指印送請比對結果，認
      之係與93年10月9 日警方所捺送存檔之涉犯該公共危險案
      件者「甲○○」之指紋相符，有內政部警政署刑事警察局
      95年8 月18日刑紋字第0950123075號鑑驗書影本1 份在卷
      可按，稽此可徵是本件犯罪人為「傅龍金」而非「甲○○
      」。準此，聲請人即係於確定判決後發現有利於受判決人
      甲○○之新證據，可資據為無罪之判決，其依刑事訴訟法
      第420 條第1 項第6 款聲請再審，核屬有據。
四、綜上所述，本件依相關事證，依據形式上顯為足以動搖原有
    罪確定判決，而認受判決人應受無罪判決之證據，且該等證
    據係於原審法院於判決前未經審酌而於事後始行發現，而具
    有「新規性」及「確實性」，是本件聲請人之聲請再審，為
    有理由，爰依刑事訴訟法第435 條第1 項為開始再審之裁定
    。
五、如不服本裁定，應於裁定送達後5日內向本院提出抗告狀。
中    華    民    國    98    年    12    月    31    日
                  交通法庭  法  官  蔡榮澤
以上正本證明與原本無異。
如不服本裁定，應於裁定送達後5 日內向本院提出抗告狀。
                            書記官  楊美慧
中    華    民    國    99    年    1     月    6     日

司法院資訊處製作；財團法人民間司法改革基金會備份。
